【裁判字號】    97,簡上,143
【裁判日期】    970610
【裁判案由】    傷害
【裁判全文】
臺灣高雄地方法院刑事判決             97年度簡上字第143號
上  訴  人
即  被  告  丙○○
上列上訴人因傷害案件，不服本院高雄簡易庭於96年12月31日所
為96年度簡字第4472號刑事簡易判決（聲請簡易判決處刑案號：
96年度調偵字第314 號），提起上訴，本院管轄之第二審合議庭
判決如下：
    主  文
上訴駁回。
    事  實
一、丙○○係甲○○租屋處 (位於高雄市○○○路61號2樓)房東
    邱民華之親戚，二人素有嫌隙，於民國95年10月11日（聲請
    簡易判決處刑書誤載為「95年11月9 日」，應予更正）上午
    9 時許，丙○○在該租屋處1 樓代理邱民華，向甲○○之母
    親乙○○收取上開房屋租金時，適逢甲○○返回租屋處，兩
    人因細故而起口角爭執，進而互相拉扯，詎丙○○竟基於傷
    害人身體之故意，以手拉扯甲○○頭髮使其摔倒在地，致甲○○受有右眼下眼瞼瘀傷2 乘以2 公分、右手肘挫傷1.2 乘
    以1.2 公分、左膝挫傷1.2 乘以0.2 公分及右臂多處抓傷、
    挫傷等傷害。
二、案經甲○○訴由高雄市政府警察局新興分局報請臺灣高雄地
    方法院檢察署檢察官偵查後，聲請以簡易判決處刑。
    理  由
一、按被告以外之人於審判外之陳述，雖不符刑事訴訟法第159
    條之1 至第159 條之4 之規定，而經當事人於審判程序同意
    作為證據，法院審酌該言詞陳述或書面陳述作成時之情況，
    認為適當者，亦得為證據，刑事訴訟法第159 條之5 第1 項
    定有明文。本件檢察官、被告於本院審判程序時，就本判決
    所引用其他審判外之言詞或書面陳述，均明示同意有證據能
    力，本院審酌該具有傳聞證據性質之證據，其取得過程並無
    瑕疵，與待證事實具有關聯性，證明力非明顯過低，以之作
    為證據係屬適當，認俱得為證據。
二、訊據上訴人即被告丙○○固坦承有於上揭時、地，與甲○○
    發生爭執之事實，惟矢口否認有何傷害犯行，辯稱：告訴人
    在本案之前都不付房租，我向她催討，她也不理我，案發當
    天，我是向她母親拿房租，但並沒有出手打她，是告訴人打
    我、踢我、抓我頭髮，告訴人身上的傷並不是我造成的，我
    當時手上拿著房租，不可能抓她的頭髮，且驗傷單不是案發
    當天去驗的等語。經查：
(一)、被告確有於上揭時、地，與甲○○因細故而發生爭吵，進而
    互相拉扯，告訴人即徒手拉扯甲○○頭髮，使其摔倒在地上
    等情，業據證人即告訴人甲○○、乙○○歷於警詢、偵查及
    本院審理時證述綦詳，茲分述如下：
  1.證人即告訴人甲○○於警詢時證稱：95年10月11日上午9 時
    許，當時被告與我母親正在講話，我上前詢問何事，並跟被
    告說有什麼事可以跟我講，被告當時說不願與我溝通，發生
    爭執的當時被告以侮辱言語出口相罵，並動手打傷我等語（
    見警卷第5 頁），於偵查中證稱：被告站在我前面拉我的頭
    髮，我就摔下去，因為我母親擋我，被告才趁機抓我的頭髮
    ，把我往59號門口拖等語（見偵1 卷第23頁，偵2 卷第5 頁
    ），於原審時結證稱：當天曾與被告發生爭執，後來在爭吵
    中被告就出左手拉我的頭髮，另隻手抓我臉部等語（見原審
    第20頁），於本院審理時則證稱：被告用雙手抓我頭髮，把
    我壓在地上，用手打我的臉及抓傷我的眼睛，被告伸手要打
    我，我閃過，剛好抓到我的右眼，就抓傷我的眼睛等語（見
    本院97年5 月27日審判筆錄）。被告雖以告訴人於警詢時並
    未明確指出本件傷害之過程，迄至偵查、原審審理時始指證
    被告係用手抓其頭髮壓在地上，另隻手則抓其臉部，其證詞
    前後不一致置辯。然本件係肇因於被告與告訴人發生爭執、
    相互拉扯之情形下，告訴人始遭被告徒手毆打，本院審酌告
    訴人處於被毆打之情形下，心情緊張而無法為清楚之記憶，
    一時未能憶起被告毆擊其頭部之情，衡情在所難免。是告訴
    人就枝節事項之指述，前後雖略有出入，亦無礙於本件事實
    之認定。尚難僅因告訴人未能於案發之初明確指訴本件傷害
    之過程，即認其指訴俱不可採。況告訴人於偵查迄至本院審
    理時均已明確證述被告係以手拉扯其頭髮，將之壓在地上等
    情，核與證人乙○○證述之情節（詳如後述），其所為之上
    開證述，核與事實相符，堪予採信。被告上開置辯，要不足
    採。
  2.證人即告訴人之母親乙○○於原審審理稱結證稱：95年10月
    11日我拿房屋到被告家的門口去繳房租時，我女兒剛好走進
    來，被告就開始跟我講一些我女兒的壞話，說我女兒是『賺
    養』的女人，我女兒又下來與被告理論，兩人在爭吵過程中
    ，我要將他們勸開，但是勸不開，被告就出右手打我女兒一
    巴掌，又把我女兒頭壓低，拉她頭髮等語（見原審卷第30頁
    ）；於本院審理時則證稱：案發當天，我拿房租給被告，剛
    好我女兒回來，被告就罵我女兒是在上班、賺的，我女兒聽
    到後，兩人就起爭執，被告就出手打我女兒，當時我站在中
    間，被告抓我女兒的頭髮，壓在地上，他們兩人是用手打架
    等語（見本院97年5 月27日審判筆錄），已明確證述被告與
    告訴人發生爭吵，進而相互拉扯，被告以手毆打告訴人之過
    程，核與告訴人指訴之情節大致相符。
  3.依通常之社會生活經驗，一般人在陳述其過往經歷之突發事
    件時，由於個人記憶、認知、理解、表達能力等因素，以及
    因事發時間經過日久，以致日後對同一事件之描述，並無法
    一字不漏鉅細靡地重複陳述，此乃事理所當然。告訴人甲○○、證人乙○○對於甲○○究係先遭被告拉扯頭髮壓在地上
    ，抑或先遭被告掌摑臉部一節，所述雖略有不同，惟其等均
    已明確證述被告用手拉扯甲○○頭髮，將甲○○壓在地上等
    情，參以，證人乙○○亦明確證稱：被告與告訴人兩人是用
    手打架等語。從而，上開證述細節之歧異並不足以影響法院
    對於本件事實之認定。是尚不得以證人乙○○之證述與告訴
    人甲○○略有不同，而認其等之證言不可採之依憑。從而，
    其等所言，堪信為真實。被告確有於上揭時、地以手拉扯告
    訴人之頭髮，將之壓在地上甚明。
(二)、被告雖辯稱：我當時手拿乙○○所交付之房租，不可能雙手
    拉扯甲○○頭髮，並將之壓在地上等語。惟查，告訴人甲○○證稱：被告把錢先丟在地上，說臭錢拿回去，就以手抓我
    等語，已明確證述被告係先將乙○○所交付之房租丟置在地
    上，再以手抓告訴人頭髮等情，核與證人乙○○於本院審理
    時證述：伊將房租給被告，被告把錢丟在地上一節大致相符
    。參以，證人黃壽成於原審審理時證稱：我沒有看到被告和
    告訴人拉扯的情形，只看到被告站在他家門裡面還在叫罵，
    並將掉落在地上的錢，撿起來交給被告等語，足認被告於與
    告訴人發生爭執、拉扯之過程中，確曾將其手中的錢丟置在
    地上甚明，是其上開置辯，顯不足採。
(三)、而告訴人確受有右眼下眼瞼瘀傷2 乘以2 公分、右手肘挫傷
    1.2 乘以1.2 公分、左膝挫傷1.2 乘以0.2 公分及右臂多處
    抓傷、挫傷之傷害等情，有陳中柱外內科醫院95年10月11日
    驗傷診斷書、高雄市立聯合醫院95年10月18日驗傷診斷書各
    1 份在卷可佐（見警卷第7 、8 頁），足認告訴人確實受有
    上開傷害甚明。又被告與告訴人因細故而發生爭吵，進而相
    互拉扯等情，已如前述。參以，證人黃壽成於原審審理時具
    結證稱：當天上午9 、10時許，在我家裡聽到屋外有叫罵聲
    ，但沒有看到她們爭吵的過程，後來我走出去看時，只看到
    1 個女孩子穿短裙以很快的速度衝到樓上，被告當時在她家
    門裡，還在叫罵，門外站著1 位老婦人，被告就跟老婦人在
    指責該名跑掉的女子，且在數落2 人互相叫罵的過程等語，
    顯見被告當時甚為氣憤，乃至於告訴人離去現場，仍大聲責
    罵告訴人，則被告在此盛怒情況下，動手拉址致告訴人受傷
    ，尚屬事理之常。是其主觀上確有傷害之故意，應堪認定。
    告訴人所受之上開傷害與被告所為具有因果關係，洵堪認定
    。
(四)、被告雖質以：告訴人的驗傷單並未記載紅腫的範圍，顯見非
    案發當天去驗傷，又告訴人於95年10月18日在高雄市立聯合
    醫院驗傷之診斷書，竟較先前陳中柱外內科醫院驗傷結果為
    重，顯見告訴人的診斷書有不實之嫌等語。惟查，告訴人確
    係於案發當天上午，旋即前往陳中柱外內科醫院驗傷等情，
    亦據告訴人甲○○、證人乙○○證述明確，並有上開陳中柱
    外內科醫院診斷書可按，而上開診斷書既已詳細記載告訴人
    之傷勢，並載明告訴人驗傷之日期，要不因該診斷書並未記
    載紅腫範圍，即遽認告訴人非於案發當天去驗傷，告訴人上
    開置辯，洵屬不可採。且觀諸上開2 份診斷書，告訴人於95
    年10月11日至陳中柱外內科醫院驗傷結果，受有右眼下眼瞼
    抓裂傷0.1 乘1.2 公分、右手肘挫傷1.2 乘以1.2 公分、左
    膝挫傷1.2 乘以0.2 公分及右臂多處抓傷、挫傷等傷害；復
    於95年10月18日至高雄市立聯合醫院驗傷結果，受有右眼下
    眼瞼淤傷2 乘以2 公分、右手肘挫傷1.2 乘以1.2 公分、左
    膝挫傷1.2 乘以0.2 公分。互核上開2 診斷證明書所載，告
    訴人所受傷勢、位置大致相符，且其於95年10月11日驗傷時
    ，右臂所受多處抓傷、挫傷等傷害，於95年10月18日驗傷時
    已未見，足認該部分傷勢已有康復之情，未有被告所指嗣後
    驗傷結果較為嚴重之情事。再者，所謂之瘀傷係身體遭受外
    力後致使皮下微血管破裂所造成，通常傷害發生之當時並不
    會立即顯現，因此於傷害發生當下不易自外觀發覺有瘀傷之
    情形，本件告訴人第1 次驗傷，其右眼下眼瞼部位雖僅記載
    抓裂傷，惟於案發後7 日再次驗傷時，相同部位之抓裂傷已
    不復見，僅有記載有瘀傷之情事，足認該瘀傷確係因上開抓
    裂傷造成皮下微血管破裂所肇致甚明，是上開驗傷診斷書並
    無不實之處。被告此部分所辯，亦非有理。
(五)、被告另辯謂：告訴人右眼的瘀傷是事發之前即已存在之傷等
    語。然查，證人乙○○於原審審理時證稱：我女兒當日是上
    晚班回家，因為比較累，所以眼眶有黑影，但不是傷痕等語
    （見原審卷第30頁），已明確證述告訴人之右眼於本件傷害
    犯行前雖有黑影，但非傷痕等情。且觀諸告訴人案發當天驗
    傷時，其驗傷診斷書除載記右眼下緣抓裂傷外，並無瘀傷之
    記載，益徵告訴人右眼下眼瞼之淤傷並非在本件傷害犯行前
    即已存在之傷害甚明。
(六)、至於被告辯稱：係告訴人動手打我，造成我左臉紅腫，告訴
    人與證人乙○○所述之過程，均係告訴人動手打我的過程，
    我並沒有打她等語，並聲請傳喚證人蘇慧珍、林郁琦一節。
    惟查，被告確有動手拉扯致告訴人受傷之事實，業如前述，
    被告仍執詞否認未傷害告訴人一節，要屬不可採。又其聲請
    傳喚證人蘇慧珍、林郁琦部分，其待證事實為被告是否受有
    臉頰紅腫之傷害，亦核與本案事實無涉，應認無傳喚之必要
    ，其上開聲請，應予駁回。
(七)、綜上所述，本件事證明確，被告犯行堪以認定，應依法論罪
    科刑。
三、核被告所為，係犯刑法第277 條第1 項之普通傷害罪。原審
    以被告所犯事證明確，適用刑法第277 條第1 項之規定，並
    審酌被告僅因細故即任意傷害告訴人，顯對於告訴人之人格
    未予尊重，且其犯行否認犯行，態度不佳，復未與告訴人達
    成和解，惟念及其並無犯罪前科，素行尚可，有臺灣高等法
    院被告前案紀錄表1 份在卷可憑等一切情狀，量處拘役50日
    ，並考量被告大學畢業、職業家管、家庭經濟狀況小康（見
    警卷教育程度欄、職業欄及家庭經濟狀況欄之記載）及其犯
    罪情節等相關情狀，諭知以新臺幣1,000 元折算1 日為其易
    科罰金之折算標準，復以本件犯罪時間係在96年4 月24日以
    前，合於中華民國96年罪犯減刑條例所規定之減刑要件，減
    其宣告刑二分之一，並諭知同上易科罰金之折算標準，經核
    原審認事用法均無違誤，量刑亦稱妥適。被告提起上訴，猶
    執前詞否認犯罪，指摘原判決不當，為無理由，應予駁回。
據上論斷，應依刑事訴訟法第455 條之1 第1 項、第3 項、第
368 條，判決如主文。
本案經檢察官吳美齡到庭執行職務。
中    華    民    國    97    年    6     月    10    日
                  刑事第五庭  審判長法  官  黃建榮
                                    法  官  蘇揚旭
                                    法  官  李殷君
以上正本證明與原本無異。
不得上訴。
中    華    民    國    97    年    6     月    12    日
                                    書記官  陳昱良
附錄本案論罪科刑法條全文：
中華民國刑法第277條
傷害人之身體或健康者，處3 年以下有期徒刑、拘役或1 千元以
下罰金。
犯前項之罪因而致人於死者，處無期徒刑或7 年以上有期徒刑；
致重傷者，處3 年以上10年以下有期徒刑。


司法院資訊處製作；財團法人民間司法改革基金會備份。
